【裁判字號】    95,簡上,71
【裁判日期】    951106
【裁判案由】    確認界址等
【裁判全文】
臺灣彰化地方法院民事判決              95年度簡上字第71號
    上  訴  人  乙○○
    被  上訴人  丙○○
                        巷12.
上列當事人間請求確認界址事件，上訴人對於民國95年4 月27日
本院北斗簡易庭第一審判決（94年度斗簡字第181 號）提起上訴
，本院於95年10月25日言詞辯論終結，判決如下：
    主      文
上訴駁回。
第二審訴訟費用由上訴人負擔。
    事實及理由
一、上訴人主張：坐落彰化縣社頭鄉○○段56之16地號土地（下
    稱系爭土地）為上訴人所有，同段56之15地號土地為被上訴
    人所有，惟因上開土地間界址不明，致兩造屢生爭執，因此
    有確認兩造土地界址之必要。又系爭土地於民國69年間興建
    地上建物時有鑑界，嗣上訴人於九二一地震後拆除系爭土地
    上建物，因基礎界柱尚存，第一次由彰化縣田中地政事務所
    測量員莊文松測量後因西側誤差有70至80公分，經上訴人不
    服申請再鑑界，改由同所測量員甲○○測量，測量結果西側
    有更正，但東側又偏南30多公分，且每次鑑界都由田中地政
    事務所指界，因花費許多更正費用，故無人願意再作更正。
    另甲○○為第二次測量時，界樁往東至北斜柱頭應為11.80
    公尺，卻記9. 8公尺，至右側電線桿之中線應為13.72 公尺
    ，然甲○○卻稱13.42 公尺，而田中地政事務所主任陳彩綢
    曾詢問甲○○上訴人土地之面積，甲○○亦稱系爭土地約14
    8 平方公尺，惟若系爭土地面積達148 平方公尺，何以生此
    糾紛？況上訴人並無擅自遷移界址，如鑑界出錯亦係地政事
    務所之錯誤，故原判決顯有不當。準此，本件兩造界址應以
    彰化縣彰化地政事務所95年1 月13日複丈、同年3 月1 日製
    發之土地複丈成果圖（下稱附圖）所示之ＡＢ連線為界線。
二、被上訴人則以：上訴人自91年起即就系爭土地不斷提起複丈
    ，91年間曾向田中地政事務所提出鑑界後，因界樁遺失，於
    92年再度提起鑑界，93年更向彰化縣政府提出再鑑界，復因
    鑑界結果與92年相同，上訴人不服又向鈞院提起本訴，原審
    審理結果亦與先前鑑界、再鑑界結果相同。又系爭土地面積
    僅143 平方公尺，非上訴人所稱之148 平方公尺，被上訴人
    相信地政事務所之專業，原審判決並無不當。故兩造間之界
    址應以附圖所示之ＢＣ連線為界線等語置辯。
三、本件原審對於上訴人之請求，判決上訴人全部勝訴（單純確
    認界址訴訟為形成訴訟，上訴人聲明求為確定界線，法院予
    以確定界線所在，即屬上訴人之請求為有理由，惟法院確定
    之界線可不受當事人聲明主張之拘束，而應依審理結果判決
    確定其真正界線；至於對土地所有權範圍、面積有爭執者，
    非提起單純確認界址之訴所得解決），上訴人全部聲明不服
    ，求為：(一)廢棄原判決；(二)確定系爭土地與同段56之15地號
    土地之界址應為如附圖所示之ＡＢ連線（原審判決確定之界
    址為附圖之ＢＣ連線）。被上訴人則求為判決駁回上訴。
四、法院之判斷
  (一)系爭土地為上訴人所有，同段56之15地號土地為被上訴人所
    有，且上開二筆土地相鄰，惟因地界不明產生糾紛等情，為
    兩造所不爭，並有土地登記謄本、地籍圖謄本為證，則本件
    確有土地經界不明情事。從而，上訴人訴請確定土地界址，
    即無不合，應予准許。
  (二)按定不動產界線之訴訟，係指相鄰地所有人間，關於所有權
    並無爭執，其經界不明，而求定其界線所在之訴訟，此項單
    純定不動產界線之訴，屬形成之訴，其目的乃依法院之裁判
    而達到創設或變更經界之法律效果，法院於審理認定時，自
    不受當事人聲明之拘束，而應以實測結果，判決確定其真正
    界線，始符立法意旨。查本件經原審於95年1 月13日囑託彰
    化縣彰化地政事務所勘測結果（兩造於此次勘測前曾於原審
    94年12月15日言詞辯論期日時，同意以此次勘測為準，不再
    異議），認為如附圖所示之ＢＣ連線為系爭土地與同段56之
    15地號土地間之正確地界線，此地界線與被上訴人所指界之
    地界線相符，有原審勘驗筆錄及附圖在卷為憑。且證人即上
    開附圖承辦測量員黃俊銘亦於原審到庭具結證述：「正確界
    址應該是ＢＣ線，我們有會同田中及員林地政事務所的人員
    一起研討，研討結果以93年11月26日的地政成果辦理，縣政
    府指導人員也有到現場看過。田中地政事務所也認定ＢＣ線
    為正確之界址線，‧‧針對系爭土地我們也作圖形分析也有
    考慮到面積的問題。」等語甚詳。準此，上訴人主張系爭土
    地與同段56之15地號土地之界址應為如附圖所示之ＡＢ連線
    ，已難遽信。再者，本院依上訴人聲請於95年9 月4 日會同
    兩造及訴外人甲○○至系爭土地現場履勘結果，雖發現系爭
    土地右側旁電線桿、北側建物牆壁（即同段56之14、56之38
    地號土地間之建物外牆）上確實分別以白漆標示「7.03」、
    「9. 8」，然被上訴人否認係地政人員所為，訴外人甲○○
    亦表示二處噴漆標示非其所為，及經本院命甲○○依據上訴
    人指界界址點以皮尺實地丈量結果，自上訴人所指原有界址
    點至右側電線桿之距離約為8.86公尺，另自該點至北側牆壁
    處距離約為12.6公尺等情，有本院勘驗筆錄在卷足憑。則依
    上開情形，上開二處以白漆標示之數據與實際丈量之數據並
    不相符，其所代表之意義為何，實難遽予推論，故尚難據為
    有利於上訴人之認定。至於上訴人雖提出田中地政事務所72
    年10月之建物測量成果圖以證明本件界址線為如附圖所示之
    ＡＢ連線云云，然查該圖係針對坐落建物為測量，並未就建
    物坐落基地即系爭土地四鄰地界一併複丈，故上開建物測量
    成果圖亦無法據以證明本件界址所在。此外，上訴人並未再
    舉其他相當證據以實其說，且亦無證據證明彰化縣彰化地政
    事務所於95年1 月13日複丈之附圖有何錯誤之處，從而，本
    件界址自應以上開實測結果即如附圖所示之ＢＣ連線為準。
  (三)綜上所述，本件系爭土地與同段56之15地號土地之界址確定
    為如附圖所示之ＢＣ連線。原審認定本件界址為如附圖所示
    之ＢＣ連線而為上訴人勝訴之判決，核無不合，上訴論旨指
    摘原判決不當，求予廢棄改判，為無理由，應予駁回。
五、本件事證已臻明確，兩造所為之其他主張、陳述並所提之證
    據核與判決結果並無影響，毋庸一一論述，附此敘明。
六、結論：本件上訴為無理由，依民事訴訟法第436 條之1 第3
    項、第449 條第1 項、第78條，判決如主文。
中    華    民    國    95    年    11    月    6     日
                  民事第二庭    審判長法  官    康弼周
                                      法  官    施錫褌
                                      法  官    陳連發
以上正本係照原本作成。
如不服本判決，僅得於收受本判決正本送達後20日內，以適用法
規顯有錯誤為理由，向本院提出上訴狀（須附繕本一份及繳納上
訴裁判費），並經本院許可後始可上訴。
中    華    民    國    95    年    11    月    6     日
                                      書記官    彭月美


司法院資訊處製作；財團法人民間司法改革基金會備份。
